【裁判字號】    95,簡上,53
【裁判日期】    950802
【裁判案由】    確認本票債權不存在
【裁判全文】
臺灣臺北地方法院民事判決              95年度簡上字第53號
上訴人即附
帶被上訴人  全球加油站股份有限公司
法定代理人  乙○
訴訟代理人  楊岱樺律師
被上訴人即
附帶上訴人  台塑石化股份有限公司
                        之1號.
法定代理人  甲○○
訴訟代理人  張嘉真律師
            王玉如律師
            許慧如律師
上列當事人間請求確認本票債權不存在事件，上訴人對於中華民
國94年8月30日本院臺北簡易庭94年度北簡字第1088號第一審判
決提起上訴，被上訴人並提起附帶上訴，本院於95年7月19日言
詞辯論終結，判決如下：
    主  文
原判決主文第一項，與原判決主文第三項關於駁回上訴人請求確
認被上訴人持有上訴人所簽發如附表一編號二所示本票於金額新
台幣參拾萬元及自臺灣桃園地方法院九十三年度票字第七六九二
號民事裁定送達之翌日起至清償日止按年息百分之六計算之利息
債權不存在部分，暨訴訟費用之裁判均廢棄。
原判決主文第一項廢棄部分，上訴人在第一審之訴駁回。
原判決主文第三項廢棄部分，再確認被上訴人持有上訴人所簽發
如附表編號二所示本票金額新台幣壹佰萬元中之新台幣參拾萬元
及自上開民事裁定送達之翌日起至清償日止按年息百分之六計算
之利息部分債權不存在。
其餘上訴及附帶上訴均駁回。
第一、二審訴訟費用由上訴人負擔三分之二，餘由被上訴人負擔
。
    事實及理由
甲、程序方面：
    被上訴人法定代理人已於民國95年6月22日變更為甲○○，
    有被上訴人公司之變更登記表在卷可稽，茲由甲○○於95
    年7月6日具狀聲明承受訴訟，合先敘明。
乙、實體方面：
壹、上訴人起訴主張：上訴人原係被上訴人旗下之加盟加油站，
    雙方於91年4月1日簽訂「台塑石化股份有限公司加油站服務
    合約書」（下稱系爭服務合約），並於93年4月簽訂「台塑
    石化股份有限公司加油站油品買賣合約」（下稱系爭買賣合
    約）、「買賣合約新增條款」（下稱系爭新增條款），約定
    上開合約存續期間，上訴人同意向被上訴人購買油品，並接
    受被上訴人提供之經營技術指導，上訴人並簽發如附表一所
    示之本票2紙交予被上訴人，以作為系爭服務合約及系爭買
    賣合約之油款擔保及系爭新增條款之履約保證金之用。又如
    附表一編號1所示面額為新台幣（下同）2,000,000元之本票
    （下稱1號本票），為上訴人向被上訴人賒購油品之擔保，
    被上訴人僅得就油款向上訴人行使票據權利。另如附表一編
    號2所示面額為1,000,000元之本票（下稱2號本票），則係
    上訴人與被上訴人簽立系爭新增條款之際，依約所提供之擔
    保，亦即2號本票為系爭新增條款之履約保證金。其後自93
    年5 月間起，被上訴人以上訴人辦理賒銷購貨手續不完備為
    藉口，數度刁難拒絕供油，至93年6月25日後被上訴人完全
    拒絕供油，上訴人不得已只得向中國石油股份有限公司（下
    稱中油公司）以現金購油，並於93年7月9日向顧客告示轉換
    供售中油公司之油品。再者，被上訴人不依系爭買賣合約及
    系爭新增條款供油，致上訴人面臨斷油危機，嚴重影響上訴
    人之經營運作與商譽形象，上訴人不得已轉向中油公司以現
    金購油，而受有損害共計3,297,681元（詳如附表二，即所
    失利益239,333元與所受損害3,058,348元），爰與被上訴人
    之油款債權抵銷。詎被上訴人不僅未依約供油，反指上訴人
    未依約向伊購油，並持上開1、2號本票聲請裁定准予強制執
    行，惟上訴人從無違約情事，自不應負擔該2紙本票之債務
    。為此，爰訴請確認系爭2紙本票本金及利息債權均不存在
    等語。
貳、被上訴人則抗辯如下：
一、兩造確於89年9月19日、89年10月25日分別簽訂系爭服務合
    約、買賣合約，並於91年4月1日簽訂系爭新增條款，上訴人
    於二審改稱系爭服務合約係於91年4月1日簽訂，系爭買賣合
    約、新增條款係於93年4月間簽訂云云，核與事實不符。
二、依系爭買賣合約第2條第2項及系爭新增條款第1條之約定，
    上訴人於合約期間內即89年9月19日起至104年9月18日止，
    依約負有向被上訴人購油之義務。惟上訴人自93年6月25日
    起即未依約向被上訴人購油，並於同年7月9日逕改向中油公
    司購油，因此，上訴人所為顯已違反前開約定。又依系爭買
    賣合約第6條第1項、第2項約定，上訴人向被上訴人購買所
    需之油品時，應先支付油款後，依現銷購貨約定辦理之，或
    是提出合約所定之擔保品設定後，依賒銷購貨約定向被上訴
    人購油，倘上訴人未提出油款，亦未辦妥擔保品設定，則被
    上訴人即無供油之義務。況依系爭買賣合約第6條第2項約定
    ，上訴人就93年6月份之購油款1,611,444元，至遲應於93年
    6月下旬結帳日後7日內（即93年7月7日內）給付，迺被上訴
    人業於93年7月9日函催上訴人付清前開油款，上訴人迄今仍
    未給付，顯已違反系爭買賣合約第6條第2項約定。從而，被
    上訴人依系爭買賣合約第8條第1項第1、3款約定，於93年9
    月22日終止系爭買賣合約，即非無據。再者，上訴人雖主張
    其因被上訴人未能正常供油致其受有如附表二所示之損失，
    但並未舉證以實其說。況且，本件既因上訴人未依約清償油
    款債務，且未依約履行購油義務，經被上訴人終止合約在案
    ，則上訴人縱因合約終止而受有損害，亦屬因上訴人之違約
    行為所致，核與被上訴人無涉，被上訴人自無賠償之義務。
    準此，上訴人既未能舉證證明1號本票之原因關係不存在，
    被上訴人自得就1號本票行使權利，殆無疑義。
三、上訴人業已自認其積欠被上訴人油款1,611,444元，且被上
    訴人自91年4月起至93年5月止共計給予上訴人增加月折讓部
    分之金額為466,928元，而因上訴人之違約行為，致被上訴
    人於93年9月22日終止合約，依系爭新增條款附表第5項約定
    ，上訴人應雙倍返還前開月折讓金額即933,856元（倘加計
    上訴人主張之93年6月份之折讓款35,917元，上訴人應加倍
    返還之折讓款即為960,210元）。是以，被上訴人對上訴人
    既享有上開油款債權及請求雙倍返還月折讓金額之債權共計
    2,545,300元（1,611,444＋933,856＝2,545,300），則被上
    訴人自得據此就1號本票行使權利。
四、依系爭新增條款第7約定，可知2號本票不僅是履約保證金，
    且得與89年9月19日簽訂之系爭服務合約所約定之保證金合
    併使用及請求。而如前所述，上訴人迄今尚未清償93年6月
    下旬之油款1,611,444元，顯已違反系爭買賣合約第6條及系
    爭服務合約第9條約定，且上訴人未於合約期間內依約向被
    上訴人購油，亦違反系爭買賣合約第2條第2項約定，被上訴
    人自得以2號本票償付所受之損害。又上訴人因有上開違約
    情事，致被上訴人受有損害，依系爭買賣合約第8條第1項後
    段及新增條款第6條之約定，被上訴人即得請求上訴人賠償
    被上訴人支付招牌、證照、軟體等費用扣抵折舊後之金額合
    計302, 612元（詳如附表三所示），及自上訴人改向中油公
    司購油即93年7月9日起至合約終止即93年9月22日止，共計2
    個半月期間喪失預期油款利益4,028,61 0元之損害（以93年
    6月應付油款1,611,444元作計算基準，即1,611,444 *2.5＝
    4,028,610）。
五、再者，上訴人違約改向中油公司購油，依新增條款第7條約
    定，被上訴人即得請求上訴人給付1,000,000元之懲罰性違
    約金。而被上訴人因上訴人違約而受有4,331,222元（4,028
    ,610 ＋302,612＝4,331,222）之損害，且被上訴人身為供
    油業者，主要係依賴各售油通路即加油站，方得將油品銷售
    予消費者，加油站設站數量，攸關供油業者之銷售量及生存
    ，故加油站違約之行為勢將導致供油業者之售油通路受阻，
    足見前開條款所約定之1,000,000元懲罰性違約金並未過高
    。
參、本件原審對於上訴人之請求，判決（一）確認被上訴人持有
    之1號本票，其中超過1,611,444元，及其中1,608,954元自
    台灣桃園地方法院93年度票字第7692號民事裁定（下稱系爭
    本票裁定）送達之翌日起至清償日止，按年息6%計算之利息
    部分債權不存在。（二）確認被上訴人持有之2號本票，其
    中超過700,000元及自系爭本票裁定送達之翌日起至清償日
    止，按年息6%計算之利息部分債權不存在。（三）上訴人其
    餘之訴駁回。上訴人就其敗訴部分聲明不服，被上訴人亦就
    其敗訴部分提起附帶上訴。上訴人聲明為：（一）原判決不
    利於上訴人部分廢棄。（二）確認被上訴人持有之1號本票
    ，原判決所判認之1,611,444元，及其中1,608,954元自系爭
    本票裁定送達之翌日起至清償日止，按年息6%計算之利息部
    分，被上訴人對上訴人之債權不存在。（三）確認被上訴人
    持有之2號本票，原判決所判認之700,000元及自系爭本票裁
    定送達之翌日起至清償日止按年息6%計算之利息部分，被上
    訴人對上訴人之債權不存在。（四）被上訴人附帶上訴駁回
    ；被上訴人聲明為：（一）上訴駁回。（二）原判決不利於
    被上訴人部分廢棄。（三）上開廢棄部分，上訴人在第一審
    之訴駁回。
肆、兩造不爭執之事實：
一、兩造先後簽訂系爭服務合約、系爭買賣合約及系爭新增條款
    ，上訴人依約成為被上訴人之加盟加油站，而由上訴人向被
    上訴人購買油品，並接受被上訴人提供之經營技術指導。
二、上訴人於上開合約存續期間，簽發1號及2號本票交予被上訴
    人收執，其中2號本票之原因關係，係上訴人依據系爭新增
    條款第7條之約定所開具。
三、被上訴人持上開2紙本票向台灣桃園地方法院聲請裁定准予
    強制執行，經該院以93年度票字第7692號民事裁定准許在案
    。
四、上訴人目前積欠被上訴人之油款共計1,611,444元。
五、被上訴人於93年9月22日以上訴人未依約清償油款及履行購
    油義務為由，以存證信函向上訴人為終止上開合約之意思表
    示，上訴人亦於93年11月19日以存證信函向被上訴人為終止
    上開合約之意思表示。
六、被上訴人自91年4月起至93年5月止共計給予上訴人增加月折
    讓部分之金額為466,928元。
七、被上訴人最後1次供油之時間為93年6月25日，上訴人自93年
    7月9日起即改向中油公司購油 。
伍、得心證之理由：
    本件兩造主要爭執之處，應在於（一）系爭服務合約、賣賣
    合約及新增條款簽訂之時間為何？（二）1號本票部分：(1)
    1號本票之原因關係為何？(2)上訴人就被上訴人請求之油款
    1,611,444元中可否主張扣除6月份之折讓款35,917元？(3)被
    上訴人是否有違反供油之義務？上訴人請求被上訴人賠償所
    失利益239,333元及所受損害3,058,348元是否有據？上訴人
    得否以之與被上訴人之油款債權抵銷？(4)上訴人有無違反系
    爭買賣合約第2條第2項、第6條第2項之約定？被上訴人依系
    爭買賣合約第8條約定終止合約是否合法？被上訴人依系爭
    新增條款附表第5項約定，得否請求上訴人加倍返還增加之
    油款月折讓優惠933,856元或960,210元？（三）2號本票部
    分：(1)新增條款第7條約定之「履約保證金」性質為何？2號
    本票擔保之範圍是否包括損害賠償之請求？(2)被上訴人依系
    爭買賣合約第8條第1項後段及新增條款第6條、第7條之約定
    ，得請求上訴人賠償之損害額及違約金為若干？茲分述如下
    ：
一、系爭服務合約、賣賣合約及新增條款簽訂之時間為何？
    經查，上訴人於原審提出之系爭買賣合約、新增條款已分別
    記載簽訂之日期為89年10月25日、91年4月1日（參原審卷第
    31、38頁），至於上訴人於原審所提出之系爭服務合約（參
    原審卷第10至16頁）雖未載明簽訂之日期，但其中第1條合
    約期間部分已明文約定：「本合約自民國89年9月19日起至
    民國94年9月18日止，共計五年」，且系爭新增條款第7條後
    段亦載明：「雙方於八十九年九月十九日簽署合約中所約定
    之服務合約保證金得與本約前述履約保證金合併使用及請求
    」，由此足認系爭服務合約之簽訂日期應為89年9月19日無
    訛。再參以上訴人於原審起訴時亦自承系爭服務合約、買賣
    合約之簽訂時間為89年9月、10月等情（參原審卷第3頁）觀
    之，則上訴人嗣後於本院改稱系爭服務合約係於91年4月1日
    簽訂，系爭買賣合約、新增條款係於93年4月簽訂云云，洵
    非可採。
二、1號本票部分：
（一）按在票據上簽名者，依票上所載文義負責；票據債務人不
      得以自己與發票人或執票人前手間所存抗辯之事由對抗執
      票人，票據法第5條、第13條前段定有明文。因此，票據
      債務人以自己與執票人間所存抗辯之事由，對抗執票人，
      即非法之所不許（最高法院73年台上字第4364號判例要旨
      參照）。是以，上訴人雖因簽發系爭2紙本票而為票據債
      務人，然依據上開法文之規定與說明，上訴人非不得以兩
      造間之抗辯事由即原因關係對抗被上訴人，合先敘明。
（二）查系爭1號本票上已明文記載「※僅供油款（擔保款）使
      用」，而被上訴人員工陳玟宏並於該紙本票影本旁側註記
      「茲收上述本票乙張供臨時授信用陳玟宏9/18」等語，有
      系爭1號本票影本1份在卷可稽（參原審卷第194頁），是
      上訴人主張1號本票係為擔保油款所開具，應非無據。又
      系爭新增條款附表第5項約定：「甲方（即上訴人）享有
      之下列各項優惠，若甲方中途解約或違反合約規定而終止
      合約時，則須於解約後一個月內全額加倍返還乙方（即被
      上訴人），不得有任何異議。一、依照甲方現有月折讓級
      距，於合約期間內月折讓增加0.3%。二、為提昇甲方之發
      油量，於合約期間內月折讓增加0.3%。三、甲方等加盟站
      同時與乙方簽約站計有10站以上，乙方同意增加月折讓0.
      1%，期間一年。四、甲方與乙方簽約時間為15年，乙方同
      意提前增加月折讓0.2%」，另系爭買賣合約第3條第2項前
      段則約定：「為確保甲方之競爭力，乙方按甲方每月購油
      量給與折讓，並扣抵次月購油款；……」。是以，上訴人
      因新增條款附表第5項約定所增加之月折讓金額，即得抵
      扣次月之購油款，故其已經抵扣之部分仍屬油款之性質，
      應為1號本票所擔保之範圍。
（三）次查，上訴人目前積欠被上訴人之油款共計1,611,444元
      ，業如前述，而該筆油款債權屬1號本票擔保之範圍，亦
      為兩造所不爭執。至原告主張該筆油款債權應扣抵93年6
      月份之折讓款35,917元一節，則為被上訴人所否認。而依
      上揭買賣合約第3條第2項前段之約定，被上訴人係按上訴
      人每月之購油量給予折讓，並扣抵次月之購油款，足見兩
      造係約定購油月折讓係作為扣抵次月購油款之優惠給與，
      並非逕自當月油款中予以扣抵，而上訴人自93年6月26 日
      起即未再向被上訴人購油一事，為兩造所不否認，故上訴
      人主張應自1,611,444元油款中扣抵93年6月份之月折讓
      35,917元，即非可採。
（四）再查，系爭買賣合約第2條、第4條雖有「油品供應」、「
      訂貨、交貨」等約定，然觀諸於系爭買賣合約第6條「貨
      款結付」第1項約定：「現銷購貨：甲方得以支付現款或
      預先匯款至乙方指定之帳戶等方式向乙方批購散裝油品，
      ……」，同條第2項約定「賒銷購貨：甲方得提供下列各
      款所述之擔保品，經乙方審核通過後設立擔保，以擔保本
      合約義務之履行。在擔保額度內，油款應每半個月結帳一
      次，……如結帳日前甲方購買油品金額超過擔保額度百分
      之二十時，其超過部分應立即繳付現款，並增加擔保額度
      ……」。因此，上訴人如欲向被上訴人購買油品時，應先
      支付該筆油款後，依現銷購貨約定辦理之，或是提出合約
      所定之擔保品設定後，依賒銷購貨約定向被上訴人購油，
      倘上訴人未提出油款，亦未辦妥擔保品設定，則被上訴人
      即無供油之義務。又查，證人即上訴人公司員工張維忠證
      稱：「……九十二年年底的時候是用本票抵押購油，九十
      三年初我們公司改為不動產抵押，但是在辦理中四月份的
      時候對方就拒絕供油。因為對方表示我們的不動產抵押還
      沒有辦出來。到七月初的時候台塑完全沒有提供油品……
      」等語（參原審卷第187頁），而證人即被上訴人委託之
      土地代書李淑菁亦到庭證稱：「……目前尚未辦好，我五
      月十二日受被告（即被上訴人）委託，五月十三日就把文
      件寄給原告（即上訴人）用印，並請原告提供印鑑證明等
      相關資料，對方一直沒有把資料寄到，我就打電話詢問乙
      ○（即上訴人公司法定代理人）原因，乙○告訴我要到七
      月中旬才要辦，……至於為何要等到七月中旬再辦我不記
      得，隱約記得好像是乙○的父親要出國，而土地是父親所
      有，所以要父親親自去申請印鑑證明」等語（參原審卷第
      232頁），足見被上訴人之所以未供油，係因上訴人遲遲
      未能辦妥擔保品設定，被上訴人自無供油之義務。上訴人
      雖稱：被上訴人之前既已接受以票據作為擔保，足見兩造
      已合意變更系爭買賣合約第6條第2項所約定之擔保品，且
      被上訴人倘要嚴格執行系爭買賣合約第6條第2項之約定，
      應予限期函催上訴人辦妥擔保品設定之相關手續，如上訴
      人仍未辦妥，始得以系爭買賣合約第8條第1項第1款約定
      終止合約云云，惟查，無論被上訴人之前接受以票據作為
      擔保，是否有合意變更系爭買賣合約第6條第2項所約定之
      擔保品之意，但依上揭證人張維忠之證詞觀之，上訴人既
      於93年初同意依前開約定以不動產設定抵押權，擔保其對
      被上訴人所欠油款之清償，則上訴人自不得再主張兩造已
      合意變更系爭買賣合約第6條第2項所約定之擔保品，被上
      訴人無由要求提供不動產抵押擔保。又依系爭買賣合約第
      6 條第2項約定，上訴人依賒銷購貨約定向被上訴人購油
      前，即應辦妥擔保品之設定，否則即應以現銷購貨之方式
      向被上訴人購油，被上訴人並無限期催告提供擔保品之義
      務。何況，上訴人自93年初即已同意改為不動產抵押擔保
      之方式購油，但卻遲至93年6月25日被上訴人完全拒絕供
      油之日止，仍未辦妥擔保品之設定，顯然被上訴人已給予
      上訴人一段緩衝期間，並未立即拒絕供油，是上訴人主張
      被上訴人應予限期函催云云，亦非可採。又被上訴人既無
      先行供油之義務，則上訴人主張被上訴人違反供油之義務
      ，據此請求被上訴人賠償所失利益239,333元及所受損害
      3,058,3 48元，並以之與被上訴人之油款債權抵銷，即非
      有據。
（五）復查，系爭買賣合約第8條第1項約定：「甲方經營之加油
      站在本合約期限內如有下列情事之一者，乙方得不經通知
      、催告或甲方同意，隨時逕行終止本合約。乙方如有任何
      損害，甲方同意負賠償之責：（一）違反本合約之規定。
      ……（三）油款逾期未付，經催繳十日，仍未付清者。…
      …」。又上訴人自93年6月25日之後即未再向被上訴人訂
      購油品，且自93年7月9日起改向中油公司訂購油品一節，
      為兩造所不爭執，則上訴人顯然已經違反系爭買賣合約第
      2條第2項約定：「為確保品牌品質，甲方同意前揭經營加
      油站所供售之散裝油品應向乙方批購」之義務。另上訴人
      尚積欠被上訴人油款1,611,444元，經被上訴人於93年7月
      9日以存證信函催告上訴人於文到10日內清償，上訴人仍
      未於催告期限內付清等情，亦有被上訴人所提出之存證信
      函附卷足憑（參原審卷第88頁），且為上訴人所不爭執。
      是以，上訴人顯然已經符合系爭買賣合約第8條第1項第1
      、3款之終止事由，則被上訴人依前開約定於93年9月22
      日以存證信函終止兩造所簽訂之合約（參原審卷第92頁）
      ，即非無據。再者，依上揭新增條款附表第5項約定，倘
      上訴人享有該條款之優惠，卻又因違反合約規定而終止合
      約時，即須於終止合約後1個月內將其所享有之優惠全額
      加倍返還被上訴人。而上訴人已符合系爭買賣合約第8條
      第1項第1、3款之終止事由，且被上訴人已依該條款於93
      年9月22日以存證信函終止兩造所簽訂之合約，亦如前述
      ，則上訴人自應將其因系爭新增條款附表第5項約定所享
      有之優惠返還被上訴人。另被上訴人自91年4月起至93年5
      月止依系爭新增條款附表第5項約定共計給予上訴人增加
      月折讓部分之金額為466,928元，且此部分仍屬油款之性
      質，亦為1號本票所擔保之範圍，加計上訴人積欠被上訴
      人油款1,611,444元，已超逾系爭1號本票之面額2,000,00
      0元。從而，上訴人主張系爭1號本票之債權不存在，上訴
      人不得行使票據權利云云，要非可取。
三、2號本票部分：
（一）經查，系爭新增條款第7條前段係約定：「甲方同意於簽
      訂本項新增條款時交付乙方每站新台幣壹佰萬元本票，作
      為履約保證金，倘若甲方於契約期間未滿，即予終止或解
      除契約，乙方得請求損害賠償並沒收履約保證金」，由此
      可知，倘上訴人於契約期間未滿即予終止或解除契約，被
      上訴人即得請求損害賠償並沒收履約保證金。而如上所述
      ，本件兩造所簽訂之合約係被上訴人於93年9月22日終止
      ，上訴人並未於被上訴人終止前解除或終止兩造所簽訂之
      合約。是以，上訴人既未於被上訴人終止前解除或終止兩
      造所簽訂之合約，則上揭條款所約定被上訴人得請求損害
      賠償並沒收履約保證金之要件即未成就，被上訴人自不得
      據此條款請求上訴人賠償其所受之損害及沒收履約保證金
      。
（二）被上訴人固主張：依系爭新增條款第7條後段約定，可知2
      號本票不僅是履約保證金，且得與89年9月19日簽訂之系
      爭服務合約所約定之保證金合併使用及請求。而上訴人迄
      今尚未清償93年6月下旬之油款1,611,444元，顯已違反系
      爭買賣合約第6條及系爭服務合約第9條約定，且未於合約
      期間內依約向被上訴人購油，亦違反系爭買賣合約第2條
      第2項約定，被上訴人自得依系爭買賣合約第8條第1項後
      段及新增條款第6條之約定請求上訴人賠償，並以2號本票
      償付所受之損害等語，然查，系爭新增條款第7條後段約
      定：「雙方於八十九年九月十九日簽署合約中所約定之服
      務合約保證金得與本約前述履約保證金合併使用及請求」
      ，係指一旦上訴人於契約期間未滿，即予終止或解除契約
      ，被上訴人除得請求損害賠償並沒收履約保證金外，並得
      以系爭服務合約第10條所約定之保證票據償付，尚非指上
      訴人依系爭服務合約第10條約定得請求之損害賠償額，得
      以系爭新增條款第7條前段約定之履約保證金償付，被上
      訴人就此部分顯有誤會。換言之，被上訴人依系爭買賣合
      約第8條第1項後段及新項後段及新增條款第6條約定得請
      求上訴人賠償之損害額，並非系爭2號本票所擔保之範圍
      ，被上訴人就此部分之主張，要非可取。
陸、綜上所述，上訴人積欠被上訴人之油款及屬油款性質之折讓
    款既已超逾系爭1號本票之面額2,000,000元，則系爭1號本
    票之債權自屬存在。又系爭新增條款第7條前段約定被上訴
    人得請求損害賠償並沒收履約保證金之要件既未成就，則被
    上訴人即不得據此條款請求上訴人賠償其所受之損害及沒收
    履約保證金，因而，系爭2號本票所擔保之債權即不存在，
    被上訴人就系爭2號本票自不得行使票據權利。從而，上訴
    人請求確認被上訴人就系爭2號本票面額1,000,000元及其遲
    延利息之債權不存在，即有理由，應予准許。逾此範圍之請
    求，為無理由，應予駁回。原判決關於駁回上訴人請求確認
    被上訴人所持有之1號本票於面額1,611,444元及面額1,608,
    954元之利息部分債權不存在，並准予確認被上訴人持有之2
    號本票於面額300,000元及自系爭本票裁定送達之翌日起至
    清償日止，按年息6%計算之利息部分之債權不存在，經核於
    法並無不合，上訴及附帶上訴意旨求予廢棄改判，為無理由
    ，應駁回其上訴。至原判決關於准予確認被上訴人持有之1
    號本票超過面額1,611,444元，及其中1, 608,954元部分自
    系爭本票裁定送達之翌日起至清償日止，按年息6%計算之利
    息部分之債權不存在，及駁回上訴人請求確認被上訴人所持
    有之2號本票於面額700,000元及其利息部分之債權不存在，
    尚有未洽。上訴意旨及附帶上訴分別指摘原判決此部分不當
    ，求為廢棄，為有理由，本院爰將原判決此部分廢棄，改判
    如主文第2、3項所示。
柒、兩造其餘之攻擊或防禦方法及未經援用之證據，經本院斟酌
    後，認為均不足以影響本判決之結果，自無逐一詳予論駁之
    必要，併此敘明。
捌、據上論結，本件上訴及附帶上訴均為一部有理由，一部無理
    由，依民事訴訟法第436條之1第3項、第450條、第449條第1
    項、第79條，判決如主文。
中    華    民    國    95    年    8     月    2    日
                  民事第五庭審判長法  官  翁昭蓉
                                  法  官  林鳳珠
                                  法  官  林秀圓
以上正本係照原本作成。
本件被上訴人部分不得上訴，上訴人部分須以本判決適用法律顯
有錯誤為上訴理由時，始得於本判決送達後二十日內向本院提出
上訴狀，如已於本判決宣示後送達前提起上訴者，應於判決送達
後十日內補具上訴理由（均按他造當事人之人數附繕本），並經
本院許可後方得上訴最高法院。
中    華    民    國    95    年    8     月    2     日
                                  書記官  林蓮女
附表一：
編號  發 票 日   面額（新台幣）  到 期 日   票       號
  1   92年9月    2,000,000元     92年11月   CＺ0000000
      00日                       18日
  2   91年4月    1,000,000元                TH000000
      0日
附表二（上訴人主張其所受之損害）：
一、所失利益239,333元：
（一）上訴人於民國93年6月份可享有之月折讓金額35,917元。
（二）上訴人於93年1月至12月可享有之年折讓金額27,376元，
      及於93年7月至12月可享有之月折讓金額176,040元。
二、所受損害3,058,348元：
（一）上訴人自93年5月至12月期間以現金購油，產生利息損失
      214,164元。
（二）上訴人因加盟被上訴人而拆除原有招牌之損失1,000,000
      元。
（三）被上訴人應予回收之台塑油票2,600元，及承諾應予回收
      之中油油票19,150元。
（四）員工制服補助款8,000元。
（五）93年5月至12月繼續接受台塑商務卡消費之損失14,434元
      。
（六）被上承諾之補助款1,800,000元。


司法院資訊處製作；財團法人民間司法改革基金會備份。
